【裁判字號】    97,勞訴,87
【裁判日期】    980105
【裁判案由】    給付資遣費等
【裁判全文】
臺灣板橋地方法院民事判決              97年度勞訴字第87號
原      告  甲○○
訴訟代理人  葉秀美律師
複代理人    陳香如律師
被      告  永田工業股份有限公司
法定代理人  乙○○
上列當事人間請求給付資遣費等事件，經本院於民國97年12月11
日言詞辯論終結，判決如下：
    主  文
原告之訴及假執行之聲請均駁回。
訴訟費用由原告負擔。
    事實及理由
一、原告主張：原告自民國85年5 月20日起至被告公司任職，因
    近年來被告公司配線寫程式之機台多已汰舊換新，客戶機械
    若有故障僅需將電子電路版寄回公司即可修理，對原告倚重
    程度日低，是以被告公司負責人及其妻故意屢次製造爭端，
    意圖驅離原告使原告知難而退。嗣於97年7 月1 日當，原告
    因接電話問題與被告反應，雙方溝通不順不歡而散後，原告
    於97年7 月3 日再至公司與法定代理人乙○○協調工作內容
    ，且表示希望回公司上班，然被告法定代理人之妻卻稱「你
    回來幹嘛」「你不是辭職了嗎」，並未再阻攔原告與乙○○
    見面，乙○○於發見原告後更躲到廁所，避不見面之意甚明
    。原告再向台北縣政府勞工局申請勞資爭議協調，並於97年
    7 月17日召開勞資爭議協調會議，惟協調不成立，不已提起
    本件訴訟。即原告於97年7 月遭被告非法解僱前，年資僅餘
    不到1 年即屆滿15年。實則本件被告公司為減省將給付予原
    告之退休金開銷，蓄意以細故驅離原告，拒絕原告返回工作
    崗位。是原告於97年7 月17日協調當日既主張被告應給付資
    遣費，應認已以勞動基準法第14條第1 項第6 款規定，為終
    止意思表示，再依同法第12條第4 項準用同法第17條規定，
    請求被告給付資遣費64萬1,500 元（以平均工資5 萬1500元
    計；93年5 月30日起至94年7 月1 日止，共11個基數，採舊
    制；94年7 月1 日至97年6 月30日止，共1.5 個基數，採新
    制。）。併為聲明：被告應給付原告64萬1,500 元，及自起
    訴狀繕本送達翌日起至清償日止，按年息5%計算之利息；原
    告願供擔保，請准宣告假執行。
二、被告抗辯：原告確係於83年5 月20日至被告公司任職，從入
    職薪資3 萬5,000 元，一路調升至每月薪資5 萬1,500 元，
    每年平均調符達3.36% 。被告公司之營運狀況尚稱良好，每
    年6 、7 月平均訂單約20至30台之多，正在趕貨。97年7 月
    1 日乃原告與客戶在電話中之應對工作不當，被告公司負責
    人才加以指導，詎原告卻自稱「不幹了」並離開工廠。當時
    正值7 月份，趕工尚且不及，豈有可能故意製造事端驅離原
    告。而97年7 月3 日原告雖有回來公司，惟當時正在趕工，
    故請原告至辦公室等待，但原告竟至工作場所喧鬧，並揚言
    要告公司。此時被告公司負責人立刻制止，並請原告到辦公
    室談，但原告竟匆忙離開。同年月5 日原告至公司領6 月份
    薪水，亦未說話也未留下來工作，期間有請顧問出面協調，
    但原告拒絕。被告隨於同年月9 日收到勞工局開會通知單，
    並於同年月17日召開協調會，但協調不成立。由上可知，本
    件純係原告工作態度不佳，又不尊重職場倫理，無故自行曠
    職多日，被告於前述協調不成後，萬不得已才在同日，發函
    證信函以原告無故曠職多日（勞基法第12條第6 款）為由，
    終止兩造間勞動契約關係（原告於次日收受），故原告並不
    得請求資遣費等語。併為答辯聲明：原告之訴駁回。
三、兩造不爭執事項：
  (一)原告自83年5 月20日起受僱被告公司；原告選擇自94年7 月
    1 日起適用勞退新制。
  (二)本件倘以97年7 月1 日為事由發生日，原告之平均工資為每
    月5 萬1,500 元。倘被告應給付資遣費，原告年資自83年5
    月20日起算至97年7 月1 日，資遣費金額為64萬1,500元。
  (三)97年7 月1 日原告因接電話問題，與被告公司負責人發生爭
    執，原告即當場表示「我不幹了」；被告負責人聞言即叫原
    告「出去」。原告自97年7 月1 日離開公司後，即未再至被
    告公司上班。
  (四)原告於97年7 月3 日曾至公司找被告負責人；原告另再於97
    年7月5日至被告公司領取97年6月份薪水。
  (五)原告於97年7 月3 日向台北縣政府勞工局申請勞資爭議協調
    ，嗣於97年7 月17日進行協調，其內容如協調會議紀錄（詳
    原證1）所載。
  (六)被告於97年7 月17日以原告符合勞基法第12條第6 款為由，
    以存證信函通知原告終止兩造間勞動契約關係（內容詳被證
    1 ）；原告於次日收受前開存證信函。
四、本件兩造之爭點首在於系爭勞動契約關係於何時？由何人？
    以何事由終止？
  (一)承前述，兩造於彼等曾於97年7 月1 日因原告工作（接電話
    ）問題發生爭執，原告當表明「我不幹了」，被告負責人聞
    言即叫原告「出去」等情，未有爭執。按諸一般經驗法則，
    原告於97年7 月1 日當場表明「我不幹了」，應係指原告要
    離職之意，並非如原告所主張可解為「我的意思是我不要做
    接電話的工作了，並非要離職之意。」，此由原告主張：其
    於97年7 月3 日再至被告公司欲與法定代理人乙○○協調工
    作內容，且表示希望回公司上班，然被告法定代理人之妻卻
    稱「你回來幹嘛」「你不是辭職了嗎」等情可悉，被告於當
    時亦認定原告有離職之意。
  (二)按民法第88條所定「表意人若知其情事，即不為意思表示」
    ，係指表意人雖知表示行為之客觀意義，但於行為時，誤用
    其表示方法之謂。亦即表示方法有所錯誤，以致與其內心之
    效果意思不一致，如欲寫千公斤，誤為千台斤是（最高法院
    81年度台上字第322 號判決參照）。惟依同條第1 項但書規
    定「以其錯誤或不知事情，非由表意人自己之過失者為限，
    始得將其意思表示撤銷之。」。本件原告於前開意思表示時
    ，縱內心並無離職之意，按諸前開說明，至多僅得認屬意思
    表示錯誤，前開錯誤意思表示，既未經撤銷，甚且無法逕認
    符合得撤銷之構成要件，原告自不得執此對抗被告，併此敘
    明。
  (三)基上，勞方於勞動契約存續期間，依法本得不附理由隨時終
    止勞動契約。是以除前開離職之意思表示具得撤銷之原因，
    並已經撤銷外，一經原告表示，即生終止效力。即經本院調
    查結果，系爭勞動契約已經原告於97年7 月1 日未附理由終
    止（即原告自行離職）。則於原告終止系爭勞動契約後，被
    告負責人叫原告出去，抑或原告於97年7 月17日向被告請求
    給付資遣費，抑或被告於97年7 月18日終止系爭勞動契約，
    均不再生終止法律效力。
五、承前述，本件既係原告於97年7 月1 日自行離職，其本於勞
    基法第14條第4 款準用同法第17條請求被告給付資遣費，於
    法自有未合，應予駁回。
結論：原告之訴為無理由，依民事訴訟法第78條，判決如主文。
中    華    民    國    98    年    1     月    5     日
                  民事第一庭    法  官  黃信滿
以上正本係照原本作成
如對本判決上訴，須於判決送達後20日內向本院提出上訴狀
中    華    民    國    98    年    1     月    5     日
                                書記官  林月蓉


司法院資訊處製作；財團法人民間司法改革基金會備份。
